臺灣高等法院刑事判決　　　　　　　　　　　　　九十一年度上訴字第一八六五號
　　上　訴　人
　　即　被　告　乙○○
右上訴人因毒品危害防制條例案件，不服臺灣板橋地方法院九十一年度訴字第六一七
號，中華民國九十一年五月二十四日第一審判決（起訴案號：臺灣板橋地方法院檢察
署九十一年度毒偵字第一三二號）提起上訴，本院判決如左：
    主  文
原判決撤銷。
乙○○施用第一級毒品，處有期徒刑拾月，扣案之毒品海洛因壹包（淨重零點壹壹公
克，包裝重零點貳壹公克）沒收銷燬之。又施用第二級毒品，處有期徒刑柒月。應執
行有期徒刑壹年肆月，扣案之毒品海洛因壹包（淨重零點壹壹公克，包裝重零點貳壹
公克）沒收銷燬之。
    事  實
一、乙○○曾於民國（下同）八十六年、八十七年間因連續施用第二級毒品安非他命
    ，經原審法院以八十七年度訴字第五０三號判決判處免刑。復於八十八年間因施
    用第一級毒品海洛因及第二級毒品安非他命，經原審法院分別以八十八年度毒聲
    字第二四○四號及八十九年度毒聲字第六六六五號先後裁定送觀察、勒戒後，均
    認無繼續施用毒品之傾向，由臺灣板橋地方法院檢察署檢察官分別於八十八年七
    月十二日以八十八年度偵字第一四八四二號及八十九年十二月二十八日以八十九
    年毒度偵字第七二五○號為不起訴處分確定。詎乙○○仍不知悔改，復於九十年
    九月十一日下午六、七時許，在臺北縣板橋市○○路夜市附近綽號「肉圓」友人
    住處，分別施用第一級毒品海洛因及第二級毒品安非他命各一次。嗣於九十年九
    月十二日十一時五十分許，為警持搜索票在臺北縣板橋市○○路○段五七號三樓
    之五甲○○租屋處，查獲甲○○、趙昱光、黃建皇（均另案移送）及乙○○等，
    並扣得海洛因一包（淨重０．一一公克，包裝重０．二一公克）及甲○○所有之
    注射針筒一支、分裝器二支、海洛因殘渣塑膠袋四個及塑膠分裝袋十二個。
二、案經臺北縣政府警察局移送臺灣板橋地方法院檢察署檢察官偵查起訴。
    理  由
一、右開事實，業據被告乙○○坦承不諱，被告於獲案時經警採取尿液（檢體編號六
    八九七—二）送請昭信科技顧問股份有限公司以酵素免疫分析法初步篩選，再以
  氣相層析質譜分析法確認檢驗結果，分呈嗎啡及甲基安非他命之陽性反應，有該
    公司九十年十月八日濫用藥物陽性檢體檢驗報告一份附卷可稽。扣案之粉末壹包
    （淨重零點壹壹公克，包裝重零點貳壹公克），經送請法務部調查局鑑定結果，
    確係毒品海洛因，亦有該局鑑驗通知書影本一紙在卷為憑。此外，復有該海洛因
    壹包（淨重零點壹壹公克，包裝重零點貳壹公克）扣案可證，足認被告前開自白
    白與事實相符。
二、被告曾於八十六年、八十七年間因連續施用第二級毒品安非他命，經原審法院以
    八十七年度訴字第五０三號判決判處免刑。復於八十八年間因施用第一級毒品海
    洛因及第二級毒品安非他命，經原審法院先後以八十八年度毒聲字第二四○四號
    及八十九年度毒聲字第六六六五號裁定送觀察、勒戒後，均認無繼續施用毒品之
    傾向，由臺灣板橋地方法院檢察署檢察官分別於八十八年七月十二日以八十八年
    度偵字第一四八四二號及八十九年十二月二十八日以八十九年毒度偵字第七二五
    ○號為不起訴處分確定，有前開不起訴處分書二份及台灣高等法院檢察署刑案紀
    錄簡覆表一份在卷可參，復為被告所自承，被告三犯施用毒品，事證明確，犯行
    堪以認定。
三、按海洛因、安非他命分屬毒品危害防制條例第二條第二項第一款、第二款所規定
    之第一級、第二級毒品，是以被告施用海洛因及安非他命，核其所為，係犯毒品
    危害防制條例第十條第一項之施用第一級毒品罪及同條第二項之施用第二級毒品
    罪。其施用第一級、第二級毒品前分別持有第一級、第二級毒品之低度行為，分
    別為施用第一級及第二級毒品之高度行為所吸收，均不另論罪。被告所犯前開二
    罪，犯意各別，行為互殊，應予分論併罰。
四、原審因予論罪科刑，固非無見。惟查：（一）原判決未明確認定被告施用毒品之
    時間及地點，已有不當。（二）按沒收及銷燬之宣告，係屬從刑，應於主文罪名
    及刑度後逕為諭知，始為適法，是本件扣案之第一級毒品海洛因一小包（淨重零
    點壹壹公克，包裝重零點貳壹公克），自應在被告施用第一級毒品罪名下宣告沒
    收併銷燬之，乃原判決主文第一項就被告施用第一級及第二級毒品分別諭知罪名
    及刑度後，另於主文第二項將扣案之第一級毒品海洛因一小包宣告沒收併銷燬之
    ，亦有未洽。被告上訴意旨，空言指摘原判決不當，固無可取，但查原判決既有
    上開可議，要屬無可維持，應予撤銷改判。爰審酌被告有如事實欄所示之前科紀
    錄（見卷內臺灣高等法院檢察署刑案紀錄簡覆表），仍不知戒絕，再次施用毒品
    ，情節非輕，及其犯罪之動機、目的、手段、所生危害、犯後態度等一切情狀，
    分別量處如主文第二項所示之刑，並定其應執行之刑。扣案海洛因一小包（淨重
    零點壹壹公克，包裝重零點貳壹公克）為第一級毒品，不問屬於犯人與否，均應
    依毒品危害防制條例第十八條第一項前段之規定，宣告沒收銷燬之。另扣案之注
    射針筒一支、分裝器二支、海洛因殘渣塑膠袋四個及塑膠分裝袋十二個，並非違
    禁物或被告專供施用毒品之器具，且被告供稱係甲○○所有，甲○○於警訊中亦
    自承為其所有，顯非被告所有之物，乃不予宣告沒收。
據上論斷，應依刑事訴訟法第三百六十九條第一項前段、第三百六十四條、第二百九
十九條第一項前段、，毒品危害防制條例第十條第一項、第二項、第十八條第一項前
段，刑法第十一條前段、第五十一條第五款，判決如主文。
本案經檢察官曾忠己到庭執行職務。
中      華      民      國    九十一    年      九      月     十八     日
                              台灣高等法院刑事第六庭
                                  審判長法  官  陳  春  秋
                                      法  官  王  麗  莉
                                        法  官  高  明  哲
右正本證明與原本無異。
施用第一級毒品部分如不服本判決應於收受送達後十日內向本院提出上訴書狀，其未
述上訴之理由者並得於提起上訴後十日內向本院補提理由書（均須按他造當事人之人
數附繕本）。
施用第二級毒品部分不得上訴。
                                        書記官  李  垂  福
中      華      民      國    九十一    年      九      月     十九     日
附錄本案論罪科刑法條全文：
毒品危害防制條例第十條
施用第一級毒品者，處六月以上五年以下有期徒刑。
施用第二級毒品者，處三年以下有期徒刑。
